臺灣板橋地方法院刑事判決              100年度訴字第831號
公  訴  人  臺灣板橋地方法院檢察署檢察官
被      告  許德龍
上列被告因違反毒品危害防制條例案件，經檢察官提起公訴（
100 年度毒偵字第481 號），本院判決如下：
    主  文
許德龍施用第一級毒品，累犯，處有期徒刑捌月，扣案之海洛因
貳包（合計驗餘淨重壹點零肆公克）、海洛因殘渣袋（毒品量微
無法析離秤重）柒只沒收銷燬之，扣案之分裝袋貳拾柒只、玻璃
球貳個、分裝杓（即吸管）肆支、電子磅秤壹台沒收之。又施用
第二級毒品，累犯，處有期徒刑陸月。應執行有期徒刑壹年，扣
案之海洛因貳包（合計驗餘淨重壹點零肆公克）、海洛因殘渣袋
（毒品量微無法析離秤重）柒只沒收銷燬之，扣案之分裝袋貳拾
柒只、玻璃球貳個、分裝杓（即吸管）肆支、電子磅秤壹台沒收
之。
    事  實
一、許德龍前於民國94年間因施用第二級毒品案件，經本院裁定
    送觀察、勒戒後，認無繼續施用毒品之傾向，於94年8 月1
    日執行完畢釋放，並經臺灣板橋地方法院檢察署檢察官以94
    年度毒偵字第2771號為不起訴處分確定。復於94年間再度犯
    施用第二級毒品罪，經本院以95年度簡字第240 號判處有期
    徒刑4 月確定，於95年3 月23日易科罰金執行完畢。又於95
    年間因偽造文書案件，經臺灣桃園地方法院以95年度桃簡字
    第2604號判處有期徒刑4 月，嗣經減刑為有期徒刑2 月確定
    ，於96年9 月7 日易科罰金執行完畢。詎仍不知悔改，復基
    於施用第一級毒品海洛因之犯意，於99年12月25日凌晨4 、
    5 時許，在其位於新北市○○區○○街138 巷3 弄31號2 樓
    居所房間內，以置於玻璃球內燒烤吸食煙霧之方式，施用第
    一級毒品海洛因1 次；另基於施用第二級毒品甲基安非他命
    之犯意，於99年12月21日或22日某時（起訴書誤載為「於99
    年12月25日23時37分許為警採尿回溯前96小時內之某時」）
    ，在不詳處所，以置於玻璃球內燒烤吸食煙霧之方式，施用
    第二級毒品甲基安非他命1 次。嗣於99年12月25日18時5 分
    許，經警持本院核發之搜索票至新北市○○區○○街138 巷
    3 弄31號搜索而查獲，並在上址1 樓客廳儲藏室及2 樓房間
    內扣得許德龍所有之海洛因2 包（呈粉末狀，合計驗前淨重
    1.05公克，驗餘淨重1.04公克）、海洛因殘渣袋（毒品量微
    無法析離秤重）共7 只、分裝袋共27只、玻璃球2 個、分裝
    杓（即吸管）共4 支、電子磅秤1 台等物。
二、案經新北市政府警察局新莊分局（下稱新莊分局）移請臺灣
    板橋地方法院檢察署檢察官偵查起訴。
    理  由
一、上揭事實，業據被告許德龍於警、偵訊（施用海洛因部分）
    及本院審理時（施用海洛因及甲基安非他命部分）坦承不諱
    ，並有查獲現場照片17張（見偵卷第52-56 頁）附卷及海洛
    因2 包（呈粉末狀，合計驗前淨重1.05公克，驗餘淨重1.04
    公克）、海洛因殘渣袋（毒品量微無法析離秤重）7 只、分
    裝袋27只、玻璃球2 個、分裝杓（即吸管）4 支、電子磅秤
    1 台扣案可稽，且被告為警查獲後所採集之尿液，經送請台
    灣檢驗科技股份有限公司檢驗之結果，呈嗎啡、甲基安非他
    命之陽性反應，有該公司100 年1 月19日編號UL/2011/0000
    0000號濫用藥物檢驗報告、新莊分局偵辦毒品案被移送者姓
    名及代碼對照表各1 份（見偵卷第85頁、第51頁）在卷可憑
    ，另上開扣得之粉末2 包，經鑑定結果，均含有第一級毒品
    海洛因之成分，此有法務部調查局濫用藥物實驗室100 年1
    月31日調科壹字第10023003030 號鑑定書1 份（見偵卷第88
    頁）附卷可考，足認被告之自白與事實相符，本件事證明確
    ，被告犯行洵堪認定（上開濫用藥物檢驗報告、姓名代碼對
    照表及鑑定書，均屬被告以外之人於審判外之書面陳述，而
    公訴人及被告就上開書面陳述，於本院調查證據時知有刑事
    訴訟法第159 條第1 項不得為證據之情形，均未於言詞辯論
    終結前聲明異議，視為同意作為證據，本院審酌該等書面陳
    述作成之情形均屬正常，並無何違背法定程序或不當之情形
    ，且與待證事實相關，認適當作為證據，故上開書面陳述依
    刑事訴訟法第159 條之5 之規定，均具有證據能力）。又被
    告除於警、偵訊及本院審理時一致坦承曾於被查獲當天凌晨
    4 、5 時許施用海洛因1 次（該次並未同時施用甲基安非他
    命）外，雖亦於本院審理時供稱：在被查獲前3 、4 天，有
    將海洛因與安非他命混在一起，放在玻璃球一起施用等語（
    見本院100 年8 月9 日審判筆錄），即自承曾於查獲前3 、
    4 日施用海洛因1 次；惟按被告之自白，不得作為有罪判決
    之唯一證據，仍應調查其他必要之證據，以察其是否與事實
    相符，刑事訴訟法第156 條第2 項定有明文。經查，前開濫
    用藥物檢驗報告及扣案物均僅能證明被告於查獲前曾經施用
    過海洛因，尚難證明被告除於99年12月25日凌晨4 、5 時許
    施用海洛因1 次外，亦曾於查獲前3 、4 日施用海洛因，從
    而，揆諸前開法條，除被告之自白外，卷內既無其他足以證
    明被告有於查獲前3 、4 日另有施用海洛因行為之證據，尚
    難僅憑被告之自白，遽認其於查獲前3 、4 日亦有施用海洛
    因之犯行，附此敘明。
二、按海洛因、甲基安非他命分別為毒品危害防制條例第2 條第
    2 項第1 款、第2 款所稱之第一、二級毒品，不得施用、持
    有。次按，犯毒品危害防制條例第10條施用第一級、第二級
    毒品之罪者，檢察官應聲請法院裁定，令被告入勒戒處所觀
    察、勒戒，經觀察、勒戒後，檢察官依據勒戒處所之陳報，
    認受觀察、勒戒人無繼續施用毒品傾向者，應即釋放，並為
    不起訴之處分；認受觀察、勒戒人有繼續施用毒品之傾向者
    ，檢察官應聲請法院裁定令入戒治處所強制戒治，其期間為
    6 個月以上，至無繼續強制戒治之必要為止，但最長不得逾
    1 年，強制戒治期滿，應即釋放，由檢察官為不起訴之處分
    。觀察、勒戒或強制戒治執行完畢釋放後，5 年內再犯第10
    條之罪者，應依一般刑事訴訟程序予以起訴論罪科刑，此觀
    諸毒品危害防制條例第20條第1 項、第2 項、第23條第1 項
    、第2 項規定自明。而被告若於5 年內已再犯，經依法追訴
    處罰，縱其第3 次（或第3 次以上）再度施用毒品之時間，
    在初犯經觀察、勒戒或強制戒治執行完畢釋放5 年以後，已
    不合於「5 年後再犯」之規定，且因已於「5 年內再犯」，
    顯見其再犯率甚高，原實施觀察、勒戒或強制戒治，已無法
    收其實效，即應依該條例第10條處罰（最高法院95年第7 次
    刑事庭會議決定可資參照）。查本件被告既有如事實欄所示
    觀察、勒戒及論罪科刑之前科，有臺灣高等法院被告前案紀
    錄表1 份在卷可佐，本件施用毒品案件依前述規定自應予以
    起訴論罪科刑。是核被告所為，係犯毒品危害防制條例第10
    條第1 項、第2 項之施用第一、二級毒品罪。其持有第一、
    二級毒品之低度行為，應分別為施用第一、二級毒品之高度
    行為所吸收，不另論罪。被告所犯上開2 罪間，犯意各別，
    罪名不同，應分論併罰。又被告曾有如事實欄所示之論罪科
    刑前科，已如前述，其於有期徒刑執行完畢後5 年內，故意
    再犯本件施用第一、二級毒品等有期徒刑以上之罪，均為累
    犯，應各依刑法第47條第1 項規定加重其刑。爰審酌被告經
    觀察、勒戒及論罪科刑後，仍未能戒絕毒癮，顯見其戒絕毒
    癮之意念非堅，惟念其於犯罪後坦承犯行，態度尚可，且施
    用毒品行為，乃屬對自身健康之戕害行為，及其犯罪動機、
    目的、手段等一切情狀，分別量處如主文所示之刑，並定應
    執行之刑，以資懲儆。
三、扣案之粉末2 包（合計驗前淨重1.05公克，驗餘淨重1.04公
    克），經鑑定結果均含有海洛因成分，前已述及，且係被告
    所有供其施用之物，業據被告於本院審理時自承在卷（見本
    院100 年8 月9 日審判筆錄），應依毒品危害防制條例第18
    條第1 項前段規定，不論屬於犯人與否，均沒收銷燬之，至
    鑑驗耗損之毒品因已滅失，自無庸宣告沒收銷燬。又扣案之
    海洛因殘渣袋（毒品量微無法析離秤重）7 只，為查獲之第
    一級毒品，被告已於本院審理時坦承該等殘渣袋係其所有且
    供其施用海洛因剩餘之物（見同上審判筆錄），不問屬於犯
    人與否，亦均應依毒品危害防制條例第18條第1 項前段規定
    沒收銷燬之（包裝上開毒品之包裝袋，其與毒品於物理外觀
    上附合而難予析離，且如強予析離至完全無殘渣留存，將耗
    費相當之時間、人力與經費，於經濟上顯無實益，是依社會
    一般通念，堪認該包裝袋已與查獲之毒品結合成為一體而無
    從強加析離，是上開毒品既屬毒品危害防制條例18條第1 項
    前段所規定之違禁物，其外包裝袋自亦應併予沒收銷燬之，
    附此敘明）。另扣案之分裝袋27只、玻璃球2 個、分裝杓（
    即吸管）4 支、電子磅秤1 台等物，業經被告於本院審理時
    自承均係其所有且供其施用海洛因之用（見同上審判筆錄）
    ，爰均依刑法第38條第1 項第2 款規定沒收之。又警方於查
    獲本案時，固一併自新北市○○區○○街138 巷3 弄31號1
    樓客廳內扣得吸食器1 組、分裝杓1 支、海洛因1 包（新莊
    分局扣押物品目錄表上記載淨重為0.88公克）、安非他命1
    包（新莊分局扣押物品目錄表上記載淨重為1.5 公克）、電
    子磅秤1 台、黑色包包1 個（內有海洛因殘渣袋1 只、海洛
    因1 包〈新莊分局扣押物品目錄表上記載淨重為0.19公克〉
    、分裝袋32只、不明粉末1 包）等物，然被告否認上開物品
    為其所有（警方查獲本案時，該址客廳內另有沈和善、吳適
    贏、戴添玉、林宜鋒、鄧健等5 人在場，該5 人所涉施用
    毒品罪嫌均由檢察官另行處理），公訴人復未舉證證明上開
    物品與被告本件施用毒品之犯行有何關連，爰均不予宣告沒
    收或沒收銷燬。至扣案之長槍子彈5 盒、改造手槍（含彈匣
    ）2 支、子彈3 顆等物（該等槍彈係於上址1 樓客廳儲藏室
    及2 樓房間內扣得，被告此部分涉犯槍砲彈藥刀械管制條例
    之罪，業經本院另案判決），與被告本件施用毒品之犯行無
    關，亦不予宣告沒收。
據上論斷，應依刑事訴訟法第299 條第1 項前段，毒品危害防制
條例第10條第1 項、第2 項、第18條第1 項前段，刑法第11條、
第47條第1 項、第51條第5 款、第38條第1 項第2 款，判決如主
文。
本案經檢察官鄭淑壬到庭執行職務。
中    華    民    國   100    年    8     月    31    日
                刑事第十八庭  審判長法  官  楊仲農
                                    法  官  謝梨敏
                                    法  官  楊筑婷
以上證明與原本無異。
如不服本判決應於收受本判決後10日內向本院提出上訴書狀，並
應敘述具體理由，如未敘述上訴理由者，應於上訴期間屆滿後20
日內補提理由書狀於本院（均須按他造當事人之人數附繕本）「
切勿逕送上級法院」。
                                    書記官  傅淑芳
中    華    民    國   100    年    8     月    31    日
附錄本判決之論罪法條：
毒品危害防制條例第10條
施用第一級毒品者，處6 月以上5 年以下有期徒刑。
施用第二級毒品者，處3 年以下有期徒刑。